臺灣臺東地方法院刑事判決
110年度原訴字第81號
公  訴  人  臺灣臺東地方檢察署檢察官
被      告  吳慶鴻



指定辯護人  本院公設辯護人丁經岳  
上列被告因詐欺案件，經檢察官提起公訴（110年度偵字第1493
號），而被告於本院準備程序及審理中就被訴事實為有罪之陳述
，經本院告知簡式審判程序意旨，並聽取當事人及辯護人之意見
後，本院合議庭裁定由受命法官獨任依簡式審判程序審理，判決
如下：
    主  文
乙○○共同犯洗錢防制法第十四條第一項之一般洗錢罪，處有期徒
刑伍月，併科罰金新臺幣陸萬伍仟元，罰金如易服勞役，以新臺
幣壹仟元折算壹日。未扣案之犯罪所得新臺幣貳拾萬伍仟柒佰貳
拾元，沒收之，於全部或一部不能沒收或不宜執行沒收時，追徵
其價額。
    犯罪事實
一、乙○○與真實姓名年籍不詳之成年人（尚無證據證明未滿18歲
    ）共同基於詐欺取財及掩飾、隱匿詐欺取財所得去向、所在
    之洗錢犯意聯絡，先由該真實姓名年籍不詳者於109年10月
    至11月間，以通訊軟體Line向丙○○佯稱因離職賠償金、合約
    等問題需錢孔急，致丙○○陷於錯誤而於同年11月6日10時50
    分許，在雲林縣○○市○○路00號之臺灣銀行斗六分行以臨櫃匯
    款方式，將新臺幣（下同）68萬1720元匯入乙○○申設之中華
    郵政股份有限公司帳號000-00000000000000號帳戶（下稱郵
    局帳戶）內。再由乙○○基於上述犯意，自同年11月16日12時
    17分許起至翌（17）日7時28分許止，在桃園市○○區○○○路0
    段○○○村0號之OK便利商店中壢南亞店、桃園市○○區○○路000
    號之統一超商龍學門市○○○市○○區○○路00號之全家便利商店
    八德廣豐店等處，接續提領丙○○匯入郵局帳戶之款項共25萬
    3000元。嗣經丙○○報警處理，始悉上情。
二、案經丙○○訴由臺東縣政府警察局大武分局報告臺灣臺東地方
    檢察署檢察官偵查起訴。
　　理　由
一、上揭犯罪事實，業據被告乙○○於偵查、本院準備程序及審理
    中坦承不諱，核與證人即告訴人丙○○於警詢時之證述、證人
    即被告母親甲○○於本院審理中之證述相符，並有告訴人之通
    訊軟體Line對話紀錄、郵局帳戶之開戶基本資料及歷史交易
    明細、提領影像照片附卷可稽，足認被告之任意性自白與事
    實相符而堪予採信。從而，本案事證明確，被告犯行洵堪認
    定，應予論科。
二、核被告所為，係犯洗錢防制法第14條第1項之一般洗錢罪、
    刑法第339條第1項之詐欺取財罪（檢察官起訴書所載之三人
    以上共同犯詐欺取財罪部分，業經公訴檢察官更正為上述詐
    欺取財罪，並補充上述之一般洗錢罪，競合方式詳如下述【
    本院卷第191、454、455、479、484頁】）。又被告與真實
    姓名年籍不詳之成年人間，具犯意聯絡及行為分擔，應論以
    刑法第28條之共同正犯。再被告自109年11月16日12時17分
    許起至翌（17）日7時28分許止，在桃園市內之各便利商店
    提領告訴人款項之數行為，因其時間、地點相當密接，且係
    侵害同一告訴人之財產法益，應認其數個提領款項之舉動實
    施，於社會健全觀念上獨立性極為薄弱，爰論之為接續之一
    行為。另被告對告訴人以一接續行為成立上揭2罪，應依刑
    法第55條前段想像競合規定，論以一重之一般洗錢罪。末被
    告於偵查、本院準備程序及審理中自白洗錢犯行，應依洗錢
    防制法第16條第2項規定，減輕其刑。
三、爰以行為人之責任為基礎，審酌被告除提供自己所申設之金
    融帳戶為詐欺取財犯行之用外，更進一步從事車手提領詐欺
    取財款項之正犯行為，使告訴人受有共68萬1720元之財產損
    害，所為均非可取。幸而其中47萬6000元部分經金融機關圈
    存並返還告訴人，有前揭郵局帳戶之歷史交易明細附卷可稽
    ，告訴人之實際財損降低為20萬5720元。而其雖坦承犯行並
    與告訴人以23萬5241元達成調解，但迄今猶未履行調解內容
    ，參衡告訴人請以依法處理、仍希望被告還錢之意見，有本
    院調解程序及簡式審判筆錄附卷可參（本院卷第231至232頁
    、第488頁），兼酌被告自述國中畢業之智識程度、現從事
    鐵工、月收入約2萬元至3萬元、須扶養父親、家境勉持之家
    庭經濟情況等一切情狀（本院卷第489頁），爰量處如主文
    所示之刑，罰金刑部分並諭知易服勞役之折算標準。
四、匯入郵局帳戶之68萬1720元屬被告之犯罪所得，除其中47萬
    6000元部分，經金融機關圈存並返還告訴人而符合刑法第38
    條之1第5項「已實際合法發還被害人」之要件外，所餘之20
    萬5720元部分，縱便被告與告訴人就此已達成調解，但被告
    既未履行之即實際發還告訴人，自應依同條第1項前段、第3
    項規定，宣告沒收之，於全部或一部不能沒收或不宜執行沒
    收時，追徵其價額。
據上論斷，應依刑事訴訟法第273條之1第1項、第299條第1項前
段，洗錢防制法第2條第2款、第3條第2款、第14條第1項、第16
條第2項，刑法第11條、第28條、第339條第1項、第55條前段、
第42條第3項前段、第38條之1第1項前段、第3項，刑法施行法第
1條之1第1項，判決如主文。
本案經檢察官陳筱茜提起公訴，檢察官林靖蓉、林永到庭執行職
務。
中　　華　　民　　國　　111 　年　　9 　　月　　29　　日
                  刑事第二庭  法  官  李昆儒　　
以上正本證明與原本無異。
如不服本判決應於收受送達後20日內向本院提出上訴書狀，並應
敘述具體理由；其未敘述上訴理由者，應於上訴期間屆滿後20日
內向本院補提理由書（均須按他造當事人之人數附繕本）。「切
勿逕送上級法院」。告訴人或被害人對於本判決如有不服，請書
具不服之理由狀，請求檢察官上訴者，其上訴期間之計算係以檢
察官收受判決正本之日期為準。
                              書記官  黃健豪　　　　　　
中　　華　　民　　國　　111 　年　　9 　　月　　29　　日
附錄本案論罪科刑法條全文
洗錢防制法第14條
有第2條各款所列洗錢行為者，處7年以下有期徒刑，併科新臺幣
500萬元以下罰金。
前項之未遂犯罰之。
前2項情形，不得科以超過其特定犯罪所定最重本刑之刑。
刑法第339條
意圖為自己或第三人不法之所有，以詐術使人將本人或第三人之
物交付者，處5年以下有期徒刑、拘役或科或併科50萬元以下罰
金。
以前項方法得財產上不法之利益或使第三人得之者，亦同。
前2項之未遂犯罰之。